【裁判字號】    95,上訴,844
【裁判日期】    950627
【裁判案由】    偽造文書
【裁判全文】
臺灣高等法院臺中分院刑事判決         95年度上訴字第844號
上  訴  人  臺灣臺中地方法院檢察署檢察官
上  訴  人
即  被  告  甲○○
                    （另案在監執行）
            丙○○
上列上訴人因被告偽造文書案件，不服臺灣臺中地方法院94年度
易字第1736號，中華民國95年1月26日第一審判決（起訴案號：
臺灣臺中地方法院檢察署93年度偵字第20855號、94年度偵字第
13201 號），提起上訴，本院判決如下：
    主  文
原判決撤銷。
甲○○共同行使偽造私文書，足以生損害於公眾及他人，累犯，
處有期徒刑肆月，如易科罰金，以佰元折算壹日；如附表所示
偽造之「戊○○」印章、印文與署押均沒收。
丙○○共同行使偽造私文書，足以生損害於公眾及他人，累犯，
處有期徒刑月，如易科罰金，以佰元折算壹日；如附表所示
偽造之「戊○○」印章、印文與署押均沒收。
    事  實
一、甲○○與丙○○為夫妻關係，甲○○之素行不佳，曾有違反
    藥物藥商管理條例及過失致死等前案紀錄，又曾因偽造文書
    案件，經最高法院以八十五年度台上字第四０六六號判處有
    期徒刑一年確定，經逃亡、緝獲、送監執行後，於八十九年
    十月十九日執行完畢出監。惟其於出監後，復因偽造文書、
    詐欺及二次違反槍砲彈藥刀械管制條例等案件，經本院分別
    以九十年度上訴字第七二０號、九十一年度上訴字第二一一
    二號及九十三年度重上更(一)字第三七號判決判處有期徒刑三
    月、六月（如易科罰金，均以三百元折算一日）、八年及六
    年確定，該偽造文書罪、詐欺罪與其因違反槍砲彈藥刀械管
    制條例案件所處有期徒刑六年，並經本院以九十三年度聲字
    第五四六號合併定應執行刑有期徒刑六年六月確定後，送監
    與另件違反槍砲彈藥刀械管制條例案件所處有期徒刑八年接
    續執行，現在監執行中。丙○○則曾因偽造文書及詐欺等罪
    ，經本院以九十年度上訴字第七二０號判決合併判處有期徒
    刑八月，如易科罰金以三百元折算一日確定，於九十年八月
    七日易科罰金執行完畢。
二、詎甲○○與丙○○均不知悔改，緣甲○○因前開違反槍砲彈
    藥刀械管制條例案件，經本院以九十一年度上訴字第二一一
    二號判決判處有期徒刑八年確定後（甲○○雖曾向最高法院
    提出上訴，惟經最高法院以九十二年度台上字第四九八三號
    判決認其上訴不合法，而於九十二年九月十日駁回其上訴）
    ，原應配合入監執行，惟其一再以聲請延緩執行之方式，遷
    延入監執行，另一方面，其與丙○○欲購買車牌號碼HD-398
    6號之中古自用小客車（原車主為謝水性，委由陳建春代理
    出售，屬ROVER廠牌，車牌號碼現改為6053- GX號），為免
    因車子登記於自己或丙○○名下，致增加將來遭緝獲之可能
    性，遂先於九十三年四月四日，至臺北市○○區○○路二四
    五號之「財神車行」，與陳建春簽立HD-3986號自用小客車
    之「汽車委賣合約書」（合約書係以丙○○之妹趙瓊秤之名
    義簽立，惟此部分並無偽造私文書之問題），再將陳淑娟之
    身分證交予陳建春（尚無確切事證證明陳淑娟未同意以其名
    義辦理登記，此部分不另為無罪諭知，詳后），委由陳建春
    辦理汽車之過戶手續，另授權陳建春代刻「陳淑娟」之印章
    供辦理過戶，陳建春復轉託蘇兆鴻辦理上開手續，蘇兆鴻遂
    於同年四月七日，攜帶陳淑娟之身分證與代刻完成後之印章
    ，前往交通部公路總局臺北市監理處北區分處將該車登記為
    陳淑娟所有，並完成交車手續，平日該車則多由丙○○使用
    ，迄九十三年五月間，甲○○因與丁○○間之感情因素或與
      丁○○、戊○○姊弟間之債務糾葛，決定將該HD-3986號
    自用小客車，轉登記於戊○○名下，遂於戊○○知情並同意
    之情形下（此部分不另為無罪判決之諭知，詳后），由丙○○將戊○○之身分證與印章，連同陳淑娟之身分證與前揭陳
    淑娟印章，均交予黃子榮，委託黃子榮辦理汽車之過戶登記
    ，黃子榮復轉委託亦不知情之楊陳美雲，而由楊陳美雲於九
    十三年五月二十七日，前往交通部公路總局臺北區監理所，
    將該車登記為戊○○所有，迄九十三年六月十日，甲○○因
    前開違反槍砲彈藥刀械管制條例案件之逃亡行為，為警緝獲
    ，同日發監執行。丁○○與戊○○欲以該車之登記名義為籌
    碼，與甲○○及丙○○商談債務問題，並提出兩方案：(1)由
    戊○○配合將該車過戶予甲○○或甲○○指定之人，丙○○
    則代甲○○給付相當於該車中古行情價之價款，(2)由丙○○
    交付該車與相關車籍資料，並自甲○○之債務中，扣除相當
    於該車中古行情價之價款，惟均未獲得甲○○與丙○○之正
    面回應。其間，戊○○雖一度因擔憂該車之登記名義問題，
    致為甲○○所牽連，而與丙○○約於交通部公路總局臺中區
    監理所（臺中市○區○○路七十七號）會面，欲將該車過戶
    登記予丙○○，惟二人最後並未謀面。惟丙○○竟於甲○○
    授意之情形下，基於與甲○○共同犯意，未事先取得戊○○
    之同意或授權，即持先前留存之戊○○身分證影本與其他所
    需之車籍資料（經甲○○告知存放地點），逕自委託黃子榮
    辦理汽車之過戶登記，同時授權黃子榮代刻「戊○○」之印
    章，黃子榮復轉託楊陳美雲辦理上開手續，楊陳美雲遂於同
    年六月十六日，攜戊○○之身分證影本與代刻完成後之印章
    （未扣案），利用汽車商業同業公會會員得逕憑身分證影本
    辦理汽車過戶登記之方式，借用大裕汽車商行名義，前往交
    通部公路總局臺北區監理所，在「汽（機）車過戶申請登記
    書」上「原車主名稱」欄內，簽寫「戊○○」之署名，並蓋
    用「戊○○」之印章，嗣完成「汽（機）車過戶申請登記書
    」之填載後，將之交予監理機關人員，而行使之，致使該不
    知情之監理機關人員，將戊○○欲辦理過戶登記此一不實事
    項，登載於職務上掌管之汽車登記公文書內，同時輸入電腦
    ，足以生損害於有關戊○○名義文書之正確性及公路監理機
    關對於汽車車籍資料登記與管理之正確性。甲○○及丙○○
    即共同以此方式，利用不知情之黃子榮與楊陳美雲，為其等
    為偽造印章、偽造私文書、行使偽造私文書及使公務員登載
    不實等行為。嗣經戊○○於九十三年七月中旬，發覺該HD-3
    986號之自用小客車已經移轉登記於丙○○名下，而查悉上
    情。
二、案經戊○○訴由臺灣臺中地方法院檢察署檢察官偵查起訴。
    理  由
甲、下列證人戊○○等人（詳后）之警訊、偵訊證述固屬被告以
    外人於審判外之陳述，然本案當事人於本院調查證據時，就
    此證據能力問題並未聲明異議，且本院審酌上開筆錄作成之
    情況，尚無不當，依刑事訴訟法第一百五十九條之五第二項
    規定，視為有同條第一項之同意，自得為證據，合先明。
    ）。
乙、得心證之理由：
一、訊據上訴人即被告甲○○及丙○○固對於被告甲○○入監執
    行後之九十三年六月十六日，將系爭自用小客車過戶登記於
    被告丙○○名下等情坦承不諱。惟均矢口否認有何偽造私文
    書、行使偽造私文書及使公務員登載不實之犯行，均辯稱：
    上開過戶登記手續，係經告訴人戊○○同意始辦理云云。
二、惟查，被告甲○○與丙○○未經戊○○同意，擅自將HD-398
    6號車輛登記於被告丙○○名下一節，業據告訴人戊○○於
    歷次訊問指述甚詳，且汽車移轉登記只有汽車商業同業公會
    之會員始得僅以身分證影本辦理登記，然因被告等僅持有告
    訴人戊○○之身分證影本，是受託辦理登記之楊陳美雲無法
    直接去監理站辦理過戶，楊陳美雲遂以屬汽車商業同業公會
    會員之大裕汽車商行名義辦理，楊陳美雲亦因而支付大裕汽
    車商行代價一節，亦據證人楊陳美雲於偵查中證述明確（偵
    字第20855號卷第五十頁），而告訴人戊○○如確同意辦理
    車輛移轉登記，被告二人自可逕向告訴人戊○○索取身分證
    正本辦理之，何須如此迂轉託，並支付代價而以大裕汽車
    商行名義辦理之，是被告二人所述已經告訴人戊○○同意云
    云，顯與事實不符，另告訴人雖於被告甲○○九十三年六月
    十日入監服刑後，一度因擔憂該車之登記名義問題，會受被
    告甲○○之牽連，而與被告丙○○相約於交通部公路總局臺
    中區監理所，欲將該車過戶登記予被告丙○○，惟二人既最
    後並未謀面，系爭自用小客車之過戶手續亦因之未辦理完成
    ，又經調閱本院九十四年度上訴字第一一七三號全卷，丁○○及案外人董青青因與甲○○間有金錢糾葛，遂與多名姓名
    年籍不詳之成年男子，於九十三年二月二十三日，將甲○○
    誘至台中市○○路及松竹路口，並毆打甲○○，要求甲○○
    將其所持有以董青青名義登記之車牌號碼0083─HS號自用小
    客車及以趙瓊秤名義登記之車牌號碼5725─HT號自用小客車
    各一輛分別轉讓交  付及過戶予董青青及丁○○以為清償債
    務，後要求甲○○簽立自白書及切結書各一份作為債權憑據
    ，初因甲○○不從，前開不詳姓名年籍之成年男子四人即再
    共同以徒手接續毆打甲○○，致甲○○不得不聽命辦理之，
    丁○○因而經本院以九十四年度上訴字第一一七三號判處有
    期徒刑六月，並經最高法院以九十四年度台上字第六四二五
    號判決駁回丁○○上訴確定，可見丁○○與被告甲○○確有
    嫌隙，丁○○亦認定被告甲○○積欠伊債務，丁○○又與告
    訴人係姊弟，仍可於過戶手續完成前，繼續以該車之登記名
    義為籌碼，與被告甲○○或丙○○洽談債務事宜；且無論如
    何，該車既登記於告訴人名下，則告訴人於尚未辦理過戶前
    ，對於是否辦理過戶手續、何時辦理過戶手續，以及以何方
    式辦理過戶手續（共同會同辦理，或授權被告丙○○出面辦
    理）等，應均有最後決定之權，是被告丙○○於未經取得告
    訴人之同意並交付身分證正本前，仍不得片面持告訴人之身
    分證影本前往辦理過戶登記手續。此外關於此車輛之歷次移
    轉登記過程亦經證人陳建春、蘇兆鴻、黃子榮與楊陳美雲於
    檢察官訊問中之證述稽詳（均經具結，又無顯有不可信之情
    況，均依刑法第一百五十九條之一第二項之規定，具有證據
    能力），復有系爭HD-3986號自用小客車之車籍作業系統查
    詢認可資料、車號查詢汽車車籍資料各一份，及交通部公路
    總局臺北市監理處以九十三年十二月二十日北市監北字第09
    360389000號函檢送之本案自用小客車九十三年四月七日「
    汽（機）車過戶登記書」、交通部公路總局臺北區監理所以
    九十三年十二月十七日北監車字第0930040428號函檢送之本
    案自用小客車九十三年五月二十七日、六月十六日「汽（機
    ）車過戶申請登記書」、原車主身分證明書、臺北縣政府營
    利事業登記證（大裕汽車商行）、臺北縣汽車商業同業公會
    會員證書（大裕汽車商行）、蘇兆鴻提出之「汽車委賣合約
    書」等各影本一份在卷可佐（分別附於偵字第20855號卷第
    十六頁、第二十五頁、第四十七頁以下、第五十四頁以下及
    第八十一頁）；而被告甲○○與被告丙○○既有共同出面購
    車之行為，對於上開汽車之過戶登記過程，復均知之甚詳，
    且該汽車之歷次過戶登記手續，或由其二人於購車當時共同
    出面，而委託陳建春辦理，或由被告甲○○將相關之證件與
    資料交予被告丙○○，由被告丙○○出面委託黃子榮代為辦
    理相關手續，而被告甲○○雖於九十三年六月十日即入監執
    行，該車平日並多由被告丙○○使用，然依被告丙○○之供
    述及證人丁○○之證述意旨，均足認被告甲○○就系爭汽車
    過戶與否、過戶至何人名下，仍有最終決定之權（證人丁○○之證述見原審法院九十四年十一月十七日審判筆錄第十七
    頁），而實際上該車之車籍資料，亦係經被告甲○○告知存
    放位置，被告丙○○始能持以辦理該九十三年六月十六日之
    移轉登記手續（見原審法院九十五年一月十二日審判筆錄第
    八頁被告丙○○之供述），被告甲○○於本案歷次訊問，亦
    未曾否認伊有參與上該汽車之登記事，是依上全部之歷程，
    自足以認被告甲○○與丙○○對於前開犯罪行為，具有犯意
    之聯絡與行為之分擔。本案事證明確，被告甲○○與丙○○
    之犯行，均至堪以認定，又被告甲○○又稱陳淑娟係自行委
    託會計師邱國平辦理營業登記，是陳淑娟所述交付證件予被
    告供辦理營業登記等情不實，而聲請訊問證人邱國平（嗣又
    捨棄傳訊），然本院原即未認陳淑娟之移轉登記係經偽造（
    詳后），是無為此調查之必要。
三、按被告甲○○及丙○○既於未經取得告訴人戊○○同意之情
    形下，將該HD-3986號之自用小客車登記為被告丙○○所有
    ，自足以生損害於有關告訴人名義文書之正確性；又其等使
    公路監理人員因此將上開不實之移轉登記申請事項，均登載
    於職務上掌管之汽車登記公文書，自亦足以生損害於公路監
    理機關對於汽車車籍資料登記與管理之正確性。是核其二人
    所為，均係犯刑法第二百十六條、第二百十條之行使偽造私
    文書罪及刑法第二百十四條之使公務員登載不實罪。其等利
    用不知情之黃子榮與楊陳美雲為其等為前開行為，為間接正
    犯。至其等為偽造告訴人戊○○之「汽（機）車過戶（申請
    ）登記書」而（利用黃子榮等人，下同，茲不贅）偽造戊○○之印章、印文與署押，偽造完成「汽（機）車過戶（申請
    ）登記書」後復持以行使，偽造印章、印文與署押之行為為
    偽造私文書之部分行為，偽造私文書之低度行為則應為其後
    高度之行使行為所吸收，均不另論罪（檢察官起訴意旨雖未
    論引刑法第二百十六條及第二百十條，惟此部分之罪名業經
    原審及本院於準備程序中告知被告，原審公訴人復已於論告
    時變更起訴所引應適用法條，是本院並無再依刑事訴訟法第
    三百條變更起訴法條之必要）。而其等就上開犯罪，均有犯
    意之聯絡與行為之分擔，均為共同正犯。至其就上開所犯行
    使偽造私文書罪與使公務員登載不實罪二罪間，則具有方法
    與目的之關係，為牽連犯，應從一重之共同行使偽造私文書
    罪處斷。又被告甲○○與丙○○曾分別因偽造文書罪或偽造
    文書罪與詐欺罪，經最高法院或本院判處罪刑確定後，於八
    十九年十月十九日執行完畢出監或九十年八月七日易科罰金
    執行完畢等情（詳如犯罪事實欄一部分所載），業有其等之
    臺灣高等法院被告前案紀錄表各一份在卷可按，其等於受有
    期徒刑之執行完畢後五年內，再犯本件有期徒刑以上之罪，
    為累犯，均應依法加重其刑，原審以被告犯罪事證明確，予
    以論罪科刑，固非無見，然查本案尚無確切事證證明被告二
    人併有偽造陳淑娟名義文書辦理上該車輛移轉登記犯行，原
    審法院認被告二人併有此犯行，是屬連續犯，尚有未洽，檢
    察官上訴意旨稱被告二人尚未與告訴人達成和解或配合移轉
    車輛所有權，是原審法院僅判處被告二人各有期徒刑五月及
    有期徒刑四月應有過輕云云雖無可採（本院審酌告訴人戊○○原即同意被告二人借用名義購買車輛，是嗣後車輛移轉登
    記為被告丙○○所有，對告訴人戊○○所致損害尚非至鉅，
    應無再加重量刑之必要。），被告二人上訴意旨稱所為全未
    構成犯罪云云雖無可採，但原審判決既有如上瑕疵，即屬無
    可維持，應由本院予以撤銷改判。爰審酌被告甲○○與丙○○犯罪之動機、目的、手段、素行、持有告訴人相關證件或
    影本之原因、犯後均未能坦承犯行之犯後態度，被告甲○○
    就購車與登記之歷程，實較被告丙○○居於主要之支配地位
    等一切情狀，分別量處如主文所示之刑，並諭知易科罰金之
    折算標準，公訴人雖對於被告甲○○與丙○○，分別具體求
    處一年六月與十月之有期徒刑，並認被告甲○○之犯後態度
    不佳，惟本院於審酌上述各情，特別是被告甲○○與丙○○
    實際犯罪之情節與所生之危害程度後，認公訴人所為之求刑
    ，仍嫌過重，併此敘明。至如附表所示之偽造之「戊○○」
    印章、印文與署押，應依刑法第二百十九條宣告沒收。
四、公訴意旨另以被告甲○○與丙○○就本案車輛於九十三年四
    月五日及同年五月二十七日登記為陳淑娟所有，及自陳淑娟
    過戶至告訴人戊○○名下之行為，亦未得陳淑娟及告訴人之
    同意云云，然查證人陳淑娟就被告丙○○持有其身分證而辦
    理車輛移轉登記之原因，於偵查中先稱「我之前有一張身分
    證不見了，所以我在八十五年一月六日補發，但是我之前不
    見的身分證找到了，所以我持有兩張身分證，我在補發前的
    那一張有交給丙○○，因她要將上揚屋烘焙坊過戶給我，她
    說要看我之前的舊身分證，所以我將那張身分證給她」，嗣
    改稱「（你的身分證何時被拿走的？）應該是九十二年，確
    切時間我忘記了，我最後一次見到他們是九十二年年底，上
    揚屋結束時」、「（你在最後一次見到他，你沒有跟他要回
    證件？）我忘記了，我上次說錯了，他跟我拿證件，是要辦
    理別家類似上揚屋的公司，甲○○要我拿我舊的身分證給他
    看，也不是丙○○跟我拿的舊身分證，當時我在車上拿給他
    看，可是當時掉在他車上，我根本就不知道那張身分證不見
    了」（偵字第20855號卷第六九、一０四頁），陳淑娟就被
    告等取得其身分證之原因及伊究係將身分證交給被告甲○○
    或丙○○，或係遭被告拾得身分證之說詞前後歧異，而出借
    身分證供他人辦理汽車移轉登記或涉使公務員登載不實刑責
    ，證人為本身利益原可能有所避卸，本件公訴意旨所述陳淑
    娟未同意將身分證出借予被告二人供辦理車輛登記一節，除
    陳淑娟個人說詞外，別無其餘明確積極事證可佐，陳淑娟之
    陳述又係前後歧異，非無瑕疵可指，則被告二人所涉冒用陳
    淑娟名義辦理汽車移轉登記一節尚未達於通常一般之人均不
    致於有所懷疑，而得確信為真實之程度，尚難遽以論罪；另
    告訴人及證人丁○○雖於原審法院審理中證述未同意以告訴
    人名義辦理前揭車輛之取得移轉登記，然查：告訴人戊○○
    於告訴狀中（按：僅對被告丙○○提出告訴），原即載明：
    「一、告訴人與被告之配偶甲○○為舊識，甲○○前曾購買
    廠牌ROVER、車牌號碼HD-3986之汽車一輛，將之登記於告訴
    人名下。‧‧‧二、嗣後，告訴人至監理機關洽公查詢時，
    發現上開汽車竟已登記於被告名下。按於告訴人不知情之情
    況下，原登記於告訴人名下之汽車竟能變更登記於被告名下
    ，則被告顯係無權製作‧‧‧」等語（告訴人於原審法院審
    理中證承：於告訴狀提出前，見過告訴狀之內容；見原審法
    院九十四年十一月十七日審判筆錄第十頁），另證人丁○○
    亦於警詢中，以告訴代理人之身分稱：「甲○○遭羈押前就
    曾以我弟弟的名義購買HD-3986『ROVER』牌轎式車輛乙輛。
    ‧‧‧後來我弟去監理機關查詢時，發現這部車已經被丙○○過戶了，而且登記在丙○○名下，我弟相當訝異；我弟認
    為她未經他的授權及同意去書寫辦理過戶文件，已涉有偽造
    文書之罪‧‧‧」等語，依上開告訴狀與告訴代理人丁○○
    於警詢中陳述之意旨，均未見有何指訴該九十三年五月二十
    七日之取得登記行為，係未經告訴人同意之意。另從告訴人
    與證人丁○○分別於原審法院審理中所陳述之「我認識甲○○時，他自稱是商場老大哥，他說要提拔我，‧‧‧我當作
    他是老大哥，且相處下來好像是很能言善道‧‧」、「那時
    候（按：指九十三年五月間）他給我的感覺我們還是男女朋
    友，‧‧‧他偶而白天會來我住處睡覺」等與被告甲○○相
    處之情形（見同前審判筆錄第十一頁及第十五頁），及依本
    案自用小客車於九十三年六月十日前之歷次登記名義人資料
    ，尚無從知悉該車為被告甲○○與丙○○所有等情，實足認
    被告甲○○與丙○○所辯：該車於九十三年五月二十七日自
    被害人陳淑娟名下過戶至告訴人名下，係經過告訴人之同意
    等語，尚非全無可採。此部分雖經告訴人與證人丁○○於原
    審法院審理中證述稱未同意，然本院綜據上述，認被告甲○○與丙○○此部分犯罪之事證無法臻於確信。惟公訴意旨既
    認上述部分與經本院認定成罪部分，具有連續犯或牽連犯之
    裁判上一罪關係，本審判不可分原則，爰不另為無罪諭知。
據上論結，應依刑事訴訟法第三百六十九條第一項前段、第三百
六十四條、第二百九十九條第一項前段，刑法第二十八條、第二
百十六條、第二百十條、第二百十四條、第五十五條、第四十七
條、第四十一條第一項前段、第二百十九條，罰金罰鍰提高標準
條例第一條前段、第二條，判決如主文。
本案經檢察官乙○○到庭執行職務。
中    華    民    國    95    年    6     月    27    日
               刑事第五庭  審判長法  官  袁  從  楨
                                 法  官  郭  同  奇
                                 法  官  姚  勳  昌
上列正本證明與原本無異。
如不服本判決應於收受送達後十日內向本院提出上訴書狀，其未
敘述上訴之理由者並得於提起上訴後十日內向本院補提理由書（
均須按他造當事人之人數附繕本）。
                                 書記官  洪  麗  華
中    華    民    國    95    年    6     月    28    日
附錄本案論罪科刑參考法條全文：
中華民國刑法第二百十六條
行使第二百十條條至第二百十五條之文書者，依偽造、變造文書
或登載不實事項或使登載不實事項之規定處斷。
中華民國刑法第二百十條
偽造、變造私文書，足以生損害於公眾或他人者，處五年以下有
期徒刑。
中華民國刑法第二百十四條
明知為不實之事項，而使公務員登載於職務上所掌之公文書，足
以生損害於公眾或他人者，處三年以下有期徒刑、拘役或五百元
以下罰金。
附表：應沒收之偽造「戊○○」印章、印文與署押
┌──┬───────────────┬─────────────────┐
│編號│  應沒收之偽造印章、印文與署押│    備                      註    │
├──┼───────────────┼─────────────────┤
│ 1. │偽造之「戊○○」印章（未扣案）│如系爭HD- 3986號自用小客車九十三年│
│    │                              │六月十六日「汽（機）車過戶申請登記│
│    │                              │書」上之「戊○○」印文所示        │
├──┼───────────────┼─────────────────┤
│ 2. │偽造之「戊○○」印文與署押    │附著於同上所載文書內              │
└──┴───────────────┴─────────────────┘
                                                      Ｆ


司法院資訊處製作；財團法人民間司法改革基金會備份。
